【裁判字號】    89,上易,1422
【裁判日期】    891019
【裁判案由】    傷害等
【裁判全文】
臺灣高等法院臺南分院刑事判決            八十六年度上訴字第七八○號      Ｊ
      上  訴  人
      即  被  告  曾  旭  庭
      右四人共同
      選任辯護人  李  孟  哲  律師
右上訴人因重傷害案件，不服台灣嘉義地方法院八十五年度訴字第二一七號中華民國
八十六年四月一日第一審判決（起訴案號：台灣嘉義地方法院檢察署八十三年度偵字
第四一八三、五八三五號、八十五年度偵字第一三九六號），提起上訴，本院判決如
左：
      主      文
原判決撤銷。
曾旭庭、翁財猛共同教唆傷害人之身體，各處有期徒刑月，如易科罰金均以佰元
折算壹日。
黃聰海共同傷害人之身體，因而致重傷，處有期徒刑年貳月。
范世任無罪。
      事      實
一、曾旭庭受僱於水電包商翁財猛，與張日星在雲林縣斗南鎮賃屋居於同址。翁財猛
    為營造商張日星、廖士明之下包，平素因工程施作與張、廖二人有所磨擦，於民
    國（下同）八十三年八月一日晚間，廖士明因生日在雲林縣西螺鎮維也納ＫＴＶ
    ，與張日星、邱順龍等多人飲宴作樂，翁、曾二人酒後赴宴因路況不熟晚到，對
    於張日星未回電引路心生不滿，席間廖士明與翁財猛發生口角，氣氛轉劣，約於
    八十三年八月一日晚上十一時四十分至五十分之間，曾旭庭責怪張日星而摔行動
    電話，立遭廖士明手下不詳姓名之工人毆打成傷，翁財猛憤而與曾旭庭離開，二
    人返回斗南途中，即基於共同教唆傷害之犯意，多次以曾旭庭之行動電話000
    000000號聯絡黃聰海（電話號碼00－0000000號），共同謀定找
    人為曾旭庭報復以傷害對方，俟張日星於同年月二日凌晨零時三十分許趕回斗南
    鎮賃屋發現曾旭庭尚未敷藥，善意提議開車護送就醫，曾旭庭依計劃要求至嘉義
    縣大林鎮之胡元醫院，翁財猛故意未隨行，臨走時對張日星放言：「如發生事情
    ，你不要想怎麼樣」云云。嗣張日星開車載曾旭庭並由邱順龍、姜宜鈞、尤美玲
    共五人同車至胡元醫院。曾旭庭另在送醫途中電告黃聰海趕至該醫院。嗣曾旭庭
    入院治療時即約同年月二日凌晨一時許，黃聰海即帶領其他不詳姓名之成年男子
    多人到來，探詢為何人所傷害，經曾旭庭告以：「伊（指張日星）知道黑士（廖
    士明綽號）家」，黃聰海乃找張日星至院外，並要張日星帶路尋隙，為張日星所
    拒，經黃聰海示意，不詳姓名者多人即按傷害人之身體之犯意聯絡，共同圍毆張
    日星，並預見對眼部重擊有失明之虞，當場復揚言有事翁財猛會負責，造成張日
    星右眼球因被毆破裂掉出，右眼視網膜裂孔合併虹彩炎鼻骨碎裂、全身多處挫傷
    ，當場昏倒在地，始罷手離去，嗣張日星經邱順龍等人送醫急救摘除右眼眼球而
    喪失該眼之視力致達於重傷之階段。
二、案經張日星訴請偵辦翁財猛、曾旭庭部分及臺灣嘉義地方法院檢察署檢察官自動
    檢舉偵辦范世任、黃聰海部分偵查起訴。
      理      由
一、訊據上訴人即被告翁財猛，曾旭庭、黃聰海等均矢口否認有上開犯行。翁財猛辯
    稱：我並未到胡元醫院，亦未教唆共謀打人云云，曾旭庭辯稱：告訴人張日星受
    圍毆時，我正在醫院內治療頭傷，不知誰動手毆打，亦未叫人打告訴人云云，黃
    聰海則以：曾旭庭去醫院前，曾打0000000號電話給我，我趕到醫院看他
    ，並沒有看到張日星，也沒有參與毆打張日星，更未與張日星說過話云云。
二、惟查：
（一）右揭事實，業據告訴人張日星於警訊、偵查中及原審審理時指訴綦詳，並有診
      斷證明書附卷可稽，且因本案被毆傷致右眼球破裂而摘除右眼眼球，喪失該眼
      之視力而達於重傷之階段，有多紙診斷證明書載明附卷可憑（見偵查卷第十八
      、廿五、廿六、七一、一○四頁）。
（二）被告曾旭庭、翁財猛均承認於八十三年八月一日晚間，在雲林縣西螺鎮維也納
      ＫＴＶ，其二人赴宴時因路況不熟晚到，對於張日星未回電引路心生不滿，席
      間廖士明與翁財猛發生口角，嗣曾旭庭責怪張日星而摔行動電話，乃被廖士明
      手下之工人毆打成傷，翁財猛憤而與曾旭庭離開，返回斗南家等事實不諱。查
      證人邱順龍於廖士明生日宴會發生曾旭庭被毆之過程在場，並陪同曾旭庭、張
      日星自斗南至大林鎮胡元醫院途中，且告訴人張日星於該醫院外遭毆時有在場
      目擊，以及嗣後陪同翁財猛、曾旭庭之父母至高雄榮總醫院，探望告訴人並與
      告訴人之弟張月星及翁財猛等人談話時在場參與等情，已據告訴人陳明在卷，
      並經邱順龍證述明確。是證人邱順龍所為陳述，無論於警訊或偵查外所為，除
      有佐證足認與事實不符者外，均應可採信。查證人邱順龍於八十三年八月三日
      警訊中證述「我們送曾旭庭入院醫治，約五分鐘，曾旭庭的朋友約二名進到醫
      院內向曾旭庭問何人打傷你的，曾旭庭表示知道是誰，但不知住何處？：：約
      再過七、八分後，聽到外面有大聲爭吵聲，出去看，發現張日星受傷躺在地上
      ，兩眼均受傷流血，旁邊有七、八人」，「因張日星不願將打傷曾旭庭的人之
      住址告訴曾旭庭的朋友，才被曾旭庭的朋友打傷」等語（見偵查卷第十六頁背
      面、十七頁正面）；又於八十三年十月八日警訊中證述「到達大林胡元醫院，
      已關門，我們便按門鈴，才有人來開門，送曾旭庭入院醫治，隔約四分鐘，黃
      聰海進入探病，查問曾旭庭何人將其打傷，後又有三、四名男子進來查問何人
      打傷曾旭庭，曾旭庭回答西螺人打傷，四名男子又問何人知道，曾旭庭回答，
      張日星知道，那三、四名男子即將張日星帶至醫院外圍毆成傷」，「我走出醫
      院看見張日星躺在地上眼睛流血，旁邊尚有七、八名少年」（見偵查卷第六九
      頁背面、七十頁正面）；且證人邱順龍於探望張日星而與張月星、翁財猛談話
      時陳稱「他（指曾旭庭，以下均同）叫他的那些朋友來，是要打那個打他的人
      ，他叫那些人叫張大哥帶他們去找那個事主尋仇，張大哥進退兩難，：：他的
      朋友就抓狂說你不帶我們去是嗎﹖就打伊（此指張日星），」「架起來，一個
      人先打，另一個再踢伊（指張日星），伊就撞到機車，接著倒地然後合著打，
      持續踢伊」，「昨天我都在場」等語，有談話錄音帶及其譯文附卷可稽（見偵
      查卷第卅九頁背面至四二頁背面），而被告翁財猛亦承認八十三年八月二日有
      在高雄榮總醫院談話，該錄音內容其本人陳述部分屬實（見本院八十六年三月
      二十五日筆錄）等情以觀，益證告訴人指述實在。雖證人邱順龍於偵查中一再
      否認目擊告訴人遭圍毆過程云云，然經內政部警政署刑事警察局派員使用 POL
      YGRAPH儀器以CQT MQTST 諸法測謊，比對分析之結果，邱順龍對於問「誰打傷
      張日星眼睛你知道嗎」，答稱：「不知道」，問「張日星被打時你有看到嗎」
      ，答稱「沒有」，問：「你是否受到威脅而不敢說出打傷張日星眼睛之人」，
      答稱：「沒有」等對答，呈不實反應，有該局鑑證通知書附卷可稽（見偵查卷
      第一四二頁），足見邱順龍於偵查中之證述係曲意迴護被告等人，故該部分所
      為證述並不實在而無可取。
（三）查被告曾旭庭供承其行動電話為000000000號，呼叫器為00000
      0000號，被告黃聰海供承00－0000000、00－0000000
      號電話為其所用。查被告曾旭庭於廖士明生日宴中受傷後至就醫時止，曾多次
      電話聯絡被告黃聰海等情，查依被告曾旭庭所持000000000號行動電
      話之通話紀錄上載明與黃聰海之0000000號電話聯絡之時間為：八十三
      年八月一日廿三時五十三分四十二秒始話，通話十四秒；同日廿三時五十四分
      七秒始話，通話六十六秒；同年月二日零時始話，通話一七四秒；同年月二日
      零時廿分卅三秒始話，通話四十六秒；同年月二日凌晨一時十二分四十五秒始
      話，通話卅二秒。嗣於同年月二日十三時卅五分起至同日廿三時十八分止曾旭
      庭之000000000號行動電話復與黃聰海之00－0000000號通
      話六次，有000000000號電話長途話費清單附卷可參（見偵查卷第七
      八、七九頁）。且黃聰海自承其與曾旭庭通電後率先到達胡元醫院，被害人並
      當庭指認係黃聰海率領不詳姓名者多人至醫院圍毆伊等情不移，參酌證人邱順
      龍於警訊中證述「到達大林胡元醫院，已關門，我們便按門鈴，才有人來開門
      ，曾旭庭約在胡元醫院治療五分鐘，曾旭庭的朋友約二名入內問遭何人打傷，
      曾旭庭表示知道是誰，但不知住何處，之後張日星就和曾旭庭的朋友到院內，
      發生張日星被圍毆成傷之事」，「曾旭庭送入醫治，隔約四分鐘，黃聰海進入
      探病並查問曾旭庭何人將其打傷」等語，且被告曾旭庭於警訊時供稱「我與翁
      財猛等接受邀請到西螺飲酒，途中不識路，以行動電話打給張日星，始終打不
      通，害我們在西螺鎮上團團轉，後來找到店入內，因當時我有喝一點酒，便質
      問張日星為何其行動電話不通後，我便將自己之行動電話丟在地上，因而遭二
      、三名男人毆打」，與「我受傷，只有通知黃聰海一人，說我遭人打傷，現在
      要到胡元醫院救治」等情，經查深夜一時許，胡元醫院早已打烊，醫院外應無
      人逗留，但被告曾旭庭經送至胡元醫院治療，即有被告黃聰海及其同行之人數
      人前去問曾旭庭，何人打傷曾旭庭，且告訴人張日星在護送曾旭庭就醫不久即
      遭人圍毆成傷，顯係被告曾旭庭責怪告訴人造成伊受傷，因而與黃聰海等人共
      謀傷害之，由被告曾旭庭聯絡被告黃聰海帶同其他不詳姓名男子數人到醫院共
      同毆傷張日星無訛。則被告曾旭庭、黃聰海二人空語否認有上述犯行，應係避
      就之詞，且其二人經以上開方法測謊鑑定結果，被告曾旭庭就「電話中你叫黃
      聰海帶人來胡元醫院嗎」、及「張日星被打時你有看到嗎」等問題，均答：「
      沒有」云云，被告黃聰海就「在胡元醫院你有看到張日星嗎？」、「當時你有
      逼張日星說出打曾旭庭的人嗎」、「當時你有踢張日星嗎？」，以及「你有夥
      同別人一起打日星嗎」等四項問題，亦均答：「沒有」云云，俱呈不實反應，
      有卷附上開測謊鑑證通知書可佐（見偵查卷第一四二頁），參互印證，堪認被
      告曾旭庭唆使黃聰海再邀人在胡元醫院共同圍毆告訴人無疑。
（四）被告翁財猛參與曾旭庭共謀唆人圍毆告訴人等情，亦據告訴人指述明確，被告
      曾旭庭於西螺受傷後，被告翁財猛既開車帶其離開，何以不立即將曾旭庭護送
      就醫？其竟將之載回曾某住處，延至告訴人返回斗南與曾旭庭同住之處，發現
      曾旭庭仍流血不止，自動表明送醫時，被告翁財猛竟未隨行﹖其雖辯稱當時張
      日星之車坐滿五人，然查其中姜宜鈞或尤美玲可以不同去而由翁財猛陪同曾旭
      庭至醫院，即或姜宜鈞、尤美玲堅持同去，被告翁財猛自承有開車，亦可跟去
      ，而被告翁財猛竟故意不同去醫院，足令懷疑翁財猛有乘隙聯絡指揮黃聰海糾
      眾至胡元醫院之情節。又查被告翁財猛自西螺護送曾旭庭回斗南途中，被告曾
      旭庭以其行動電話與黃聰海通話多次，且被告翁財猛供承其行動電話為000
      000000號，而張日星被毆傷後，曾旭庭之000000000號行動電
      話即於案發日之八十三年八月二日上午一時卅一分十五秒起與翁財猛之000
      000000號電話通話二六四秒，於同日上午二時四五分十四秒起通話二四
      四秒，又於同日十二時四五分起至同日十九時五十分間另有通話九次，有曾旭
      庭之000000000號行動電話長途話費清單影本在卷可憑（見偵查卷第
      七八、七九頁），如被告翁猛財未參與本案傷害之謀議，何以張日星被傷害後
      即須告知翁財猛，且同案發日有十一次之通話？故被告翁財猛確有與曾旭庭共
      謀糾眾圍毆告訴人之情事，應可認定；且告訴人亦指述「翁財猛帶曾旭庭離開
      ＫＴＶ時，對我揚言如發生事情，不要想怎麼樣」等語，已露對告訴人糾眾報
      復之跡象，另指述：「我在胡元醫院外被圍毆時，打我的人揚言有事翁財猛會
      負責」等情（見偵查卷第卅七頁背面、第廿二頁背面），益見被告翁財猛確有
      事先共謀糾眾圍毆告訴人，其辯稱「我不在場，不知情且未共謀」云云，顯係
      卸責之詞，不足採信。
（五）再查被告曾旭庭辯稱其未參與，竟與張日星達成民事和解，為被告曾旭庭、告
      訴人張日星二人供明在卷，且有八十三年十一月二日之和解書一紙附卷可按（
      見偵查卷第一○五頁），又被告翁財猛亦承認於八十三年八月二日曾在高雄榮
      總醫院與張月星（即張日星之弟）、邱順龍談案發情形，其並供稱該錄音內容
      其陳述部分屬實（見本院八十六年三月二十六日筆錄），如被告翁財猛未涉本
      案，何以須出面洽談？是綜上所述，被告曾旭庭、翁財猛共謀教唆被告黃聰海
      邀集不詳姓名者多人共同毆打告訴人成傷，事證明確，犯行洵堪認定。
三、查被告曾旭庭、翁財猛二人之犯罪動機及目的，原係教唆黃聰海糾人毆打廖士明
    手下不詳姓名之工人予以報復，依曾某傷勢非重，其用意僅予以傷害達到教訓而
    已，此觀兩造發生糾葛過程自明，是被告曾旭庭、翁財猛所為係犯刑法第二十九
    條第一項、第二百七十七條第一項之教唆普通傷害罪。至於被告黃聰海與其手下
    竟共同將告訴人毆打致右眼失明行為，而達重傷之階段，係犯刑法第二百七十七
    條第二項後段之傷害致重傷罪，被告曾旭庭、翁財猛二人共同教唆他人下手傷害
    ，及被告黃聰海與不詳姓名者多人共同下手圍毆打告訴人眼部成重傷，各有犯意
    聯絡及行為分擔，皆為共同正犯，且對眼部毆擊有致失明之虞，衡諸常人之識，
    自有預見。被害人之致重傷，即與黃聰海等之毆擊有相當因果關係。此部分已超
    過曾、翁二人之教唆範圍，即應自行負責。
四、原審就被告曾旭庭、翁財猛、黃聰海等予以論罪科刑，固非無見，惟查：（一）
    被告曾旭庭、翁財猛僅止於教唆傷害行為，原判決誤認與黃聰海同犯傷害致重傷
    罪之共同正犯，尚有未洽，（二）又被告范世任並未參與本案犯行（容後論述）
    原判決誤認係本案共同正犯，亦有違誤。被告曾旭庭、翁財猛、黃聰海等上訴否
    認犯罪，固非有理由，惟原判決既有可議，自無可維持，應予撤銷改判。爰審酌
    被告等人犯罪之動機、目的、手段、犯罪時所受之刺激，所生之危害，被告曾旭
    庭已與告訴人和解及被告等犯罪後態度等一切情狀，被告曾旭庭、翁財猛各量處
    有期徒刑月，並諭知易科罰金之折算標準。黃聰海予以量處有期徒刑年貳月
    以示懲儆。
五、另公訴意旨認被告范世任於案發當日係應黃聰海之邀，至大林鎮胡元醫院外面共
    同傷害張日星致重傷罪云云，惟訊據上訴人即被告范世任矢口否認有參與前揭犯
    行，並辯稱：八十三年八月一日、二日我人在埔里工作，根本不知道此事等語。
    經查案發當時之目擊證人邱順龍於偵查中結證稱：「（當時你有無看到范世任在
    場？）答稱：沒有看到他，我與范世任不認識。」（見偵查卷一三二頁背面），
    復據證人周耀東於本院調查時到庭結證稱：「我在當天放假回家，我到范世任家
    玩，他邀我一起去埔里玩，那天晚上我們到了埔里是八時多，因為那天八月一日
    正好是范世任生日，我們在埔里過一夜，我們當時有用Ｖ８攝影機錄影」等語；
    亦有Ｖ８錄影帶一捲附原審卷可按，且被告黃聰海亦於本院供稱：「范世任我根
    本不認識，他、我也沒有帶他去」等情（見本院八十六年七月八訊問筆錄），足
    見本案告訴人張日星被打傷，與被告范世任尚屬無關。雖告訴人曾於八十三年十
    月十三日於警局，依據口卡指認被告范世任，然此距案發時已三個多月，在如此
    短暫之記憶是否能在事隔三個月之後，尚能在口卡片上作出正確之指認，實啟人
    疑竇，況告訴人於本院審理時到庭指稱：「：：打我的人都不認識，在法庭上的
    這些人不會打我的」等語，由此更確認被告范世任未參與毆打張日星情事，又被
    告范世任大林鎮家裡之電話雖查出在八十三年八月三日上午十時五十二分四十二
    秒曾與曾旭庭之行動電話通話二八三秒，然僅此尚不足證明被告范世任即有參與
    毆打告訴人之犯行，何況彼此通話時間，已在案發九小時之後，又通話者是否被
    告范世任本人，亦無從查證，因此電話通話尚不宜作為被告犯罪之依據，此外，
    復無確切證據足資證明被告范世任有參與毆傷告訴人之犯行，應認其犯罪尚屬不
    能證明。原審未予詳察，遽予被告范世任論罪科刑，認事用法尚有未洽，被告上
    訴否認犯罪指摘原判決不當為有理由，此部分自應予撤銷改判，而為無罪之諭知
    ，以免冤抑。
據上論結、應依刑事訴訟法第三百六十九條第一項前段、第三百六十四條、第二百九
十九條第一項前段、第三百零一條第一項、刑法第二十八條、第二十九條第一項、第
二百七十七條第一項、第二項後段、第四十一條、罰金罰鍰提高標準條例第一條前段
、第二條，判決如主文。
本件經檢察官張佩珍到庭執行職務。
中    華    民    國      八十六      年      八      月        六      日
                                  臺灣高等法院臺南分院刑事第四庭
                                      審判長法官  黃    聰    明
                                            法官  蔡    崇    義
法官  徐    財    福
右正本證明與原本無異。
檢察官如不服本判決，應於判決送達後十日內向本院提出上訴書。
黃聰海如不服本判決，應於判決送達後十日內向本院提出上訴狀，其未敘述理由者並
應於提出上訴狀後十日內向本院補提理由書（應附繕本)。
其餘不得上訴。
                                      法院書記官  黃    淑    珍
中    華    民    國      八十六      年      八      月        八      日
附錄法條：
刑法第二百七十七條第一項：傷害人之身體或健康者，處三年以下有期徒刑、拘役或
                          一千元以下罰金。
                  第二項後段：致重傷者，處三年以上十年以下有期徒刑。


司法院資訊處製作；財團法人民間司法改革基金會備份。
